【裁判字號】    95,訴,1104
【裁判日期】    951211
【裁判案由】    毒品危害防制條例
【裁判全文】
臺灣士林地方法院刑事判決              95年度訴字第1104號
公  訴  人  臺灣士林地方法院檢察署檢察官
被      告  甲○○
上列被告因違反毒品危害防制條例案件，經檢察官提起公訴（95
年度毒偵字第1073號），而被告於準備程序中就被訴事實為有罪
之陳述，經合議庭裁定由受命法官獨任進行簡式審判程序，並判
決如下：
    主  文
甲○○施用第一級毒品，處有期徒刑陸月，如易科罰金，以佰
元折算壹日，扣案之電子秤壹個，沒收；針筒支，沒收銷燬。
又施用第二級毒品，處有期徒刑月，如易科罰金，以佰元折
算壹日，扣案之電子秤壹個及玻璃試管伍個，均沒收；吸食軟管
壹支、吸食器壹組，沒收銷燬。應執行有期徒刑捌月，如易科罰
金，以佰元折算壹日，扣案之電子秤壹個及玻璃試管伍個，均
沒收；針筒支、吸食軟管壹支及吸食器壹組，沒收銷燬。
    事實及理由
一、按適用簡式審判程序之有罪判決書之製作，準用第454 條之
    規定，刑事訴訟法第310 條之2 定有明文。本件適用簡式審
    判程序，依照前開法律規定，應準用刑事訴訟法第454 條規
    定，為判決書之製作，先予敘明。
二、犯罪事實：甲○○曾因施用毒品案件，經本院以94年度毒聲
    字第584 號裁定送觀察勒戒，嗣於民國94年12月27日執行完
    畢釋放。詎甲○○又分別基於施用第一級及第二級毒品之犯
    意，於95年1 月21日中午某時，在其位於臺北市○○區○○
    街30巷20號3 樓住處，以將甲基安非他命置入吸食器及玻璃
    球試管中燃燒，再利用吸食軟管吸食其煙霧之方式，施用第
    二級毒品甲基安非他命1 次，另於同日16時許在同一地點，
    以將海洛因摻入香煙中點燃吸食之方式，施用第一級毒品海
    洛因1 次，旋於同日19時20許為臺北市憲兵隊在前開處所查
    獲，當場查扣玻璃試管5 個、含海洛因殘渣之針筒3 支、含
    有甲基安非他命殘渣之吸食器1 組、吸食軟管1 支、噴燈1
    組、筆記本1 本、手機3 支、白色粉末3 瓶、分裝袋1 盒、
    電子秤1 個、身分證1 張、液體1 罐、不明藥物4 片、粉末
    盒2 個、帳冊2 本等物。案經臺北市憲兵隊報告臺灣士林地
    方法院檢察署檢察官偵查起訴。
三、前揭犯罪事實，業據被告於警詢、偵訊及本院訊問時坦承不
    諱，並有下列證據可資佐證，被告自白核與事實相符，本件
    事證明確，被告犯行，堪予認定，應依法論科：
  (一)濫用藥物尿液檢驗檢體監管紀錄表1 份及憲兵司令部刑事鑑
    識中心鑑驗通知書2 份。
  (二)扣案之玻璃試管5 個、吸食器1 組、針筒3 支、吸食軟管1
    支。
四、核被告所為，分別係犯毒品危害防制條例第10條第1 項之施
    用第一級毒品罪及同條第2 項之施用第二級毒品罪。被告因
    施用第一級毒品海洛因及第二級毒品甲基安非他命而分別持
    有之，其持有之低度行為，各為施用之高度行為所吸收，均
    不另論罪。爰審酌被告曾因施用毒品受觀察勒戒，猶無法抗
    拒誘惑，施用第一級毒品海洛因及第二級毒品甲基安非他命
    各1 次，其行為戕害自己身心，併其生活狀況、品行、智識
    程度及犯罪後坦承犯行，態度良好等一切情狀，量處如主文
    所示之刑。
五、按行為後法律有變更者，適用行為時之法律。但行為後之法
    律有利於行為人者，適用最有利於行為人之法律，刑法第2
    條第1 項前段及但書定有明文，此為「從舊從輕」之比較，
    經查：
  (一)被告行為時，刑法第41條第2 項規定：併合處罰之數罪，均
    有得易科罰金之情形，其應執行之刑逾6 月者，亦得易科罰
    金。嗣刑法於94年1 月7 日修正同年2 月2 日公布自95年7
    月1 日起施行（以下本次修正前之刑法簡稱為修正前刑法）
    ，修正後前開規定變更為：數罪併罰，其應執行之刑未逾6
    月者，亦適用易科罰金之規定。依修正後規定之反面解釋，
    數罪併罰，應執行刑逾6 月者，即不得易科罰，顯然對於被
    告較為不利。
  (二)被告行為時，修正前刑法第41條第1 項前段規定：「犯最重
    本刑為5 年以下有期徒刑以下之刑之罪，而受6 個月以下有
    期徒刑或拘役之宣告，因身體、教育、職業、家庭之關係或
    其他正當事由，執行顯有困難者，得以1 元以上3 元以下折
    算1 日，易科罰金。」又被告行為時之易科罰金折算標準，
    修正刪除前罰金罰鍰提高標準條例第2 條前段規定，就其原
    定數額提高為100 倍折算1 日，則依被告行為時之法律，易
    科罰金折算標準，應以銀元300 元折算1 日，經折算為新臺
    幣後，應以新臺幣900 元折算1 日。惟刑法於94年2 月2 日
    修正公布後，第41條第1 項前段則規定：「犯最重本刑為5
    年以下有期徒刑以下之刑之罪，而受6 個月以下有期徒刑或
    拘役之宣告者，得以新臺幣1 千元、2 千元或3 千元折算1
    日，易科罰金。」比較修正前後之易科罰金折算標準，以修
    正前刑法之規定，較有利於被告，
  (三)被告行為時，修正前刑法第51條第5 款規定：數罪併罰，分
    別宣告其罪之刑，宣告多數有期徒刑者，於各刑中之最長期
    以上，各刑合併之刑期以下，定其刑期。但不得逾20年。被
    告行為後，修正後刑法第51條第5 款規定：宣告多數有期徒
    刑者，於各刑中之最長期以上，各刑合併之刑期以下，定其
    刑期。但不得逾30年。而前開變更，乃刑罰權規範事項之變
    更，且經比較結果，以修正前刑法較有利於行為人。
  (四)據上所述，本件應依刑法第2 條第1 項前段，適用修正前刑
    法第41條第1 項前段，酌定易科罰金之折算標準，並依修正
    前刑法第51條第5 款，並定其應執行刑，並就所定應執行刑
    ，諭知易科罰金之折算標準。
六、扣案之電子秤1 個，為被告所有供本案施用第一級、第二級
    毒品犯罪所用之物（施用第一級、第二級毒品共用1 個，分
    別宣告沒收，定應執行時則僅能沒收1 個），另玻璃試管5
    個則為被告所有供施用第二級毒品所用之物，業據被告供承
    在卷。另扣案之吸食器1 組、吸食軟管1 支及針筒3 支，前
    二者其上均含有甲基安非他命殘渣（量微無法磅秤），針筒
    則含有海洛因之殘渣（量微無法磅秤），且均無法相互析離
    ，應依毒品危害防制條例第18條第1 項前段宣告沒收銷燬。
    至扣案之噴燈1 組、筆記本1 本、手機3 支、白色粉末3 瓶
    、分裝袋1 盒、身分證1 張、液體1 罐、不明藥物4 片、粉
    末盒2 個、帳冊2 本等物，則與被告本案犯罪無關，爰不為
    沒收之宣告。
七、依刑事訴訟法第273 條之1 第1 項、第299 條第1 項前段，
    毒品危害防制條例第10條第1 項、第2 項、第18條第1 項前
    段，刑法第11條、第2 條第1 項前段、修正前刑法第41 條
    第1 項前段、第38條第1 項第2 款、第51條第5 款，修正刪
    除前罰金罰鍰提高標準條例第2 條，判決如主文。
八、如不服本判決，應於判決送達後10日內，向本院提出上訴狀
    。
本案經檢察官黃德松到庭執行職務。
中    華    民    國    95    年    12    月    11    日
                  刑事第五庭法  官  周群翔
以上正本證明與原本無異。
                            書記官  劉育君
中    華    民    國    95    年    12    月    11    日
附錄本案論罪科刑法條全文：
毒品危害防制條例第10條
施用第一級毒品者，處6 月以上5 年以下有期徒刑。
施用第二級毒品者，處3 年以下有期徒刑。


司法院資訊處製作；財團法人民間司法改革基金會備份。
